【裁判字號】    99,判,193
【裁判日期】    990226
【裁判案由】    進口貨物核定完稅價格
【裁判全文】
最  高  行  政  法  院  判  決
                                       99年度判字第193號
上  訴  人  佳格食品股份有限公司
代  表  人  甲○○
訴訟代理人  林發立 律師
            陳貞妤 律師
被 上訴 人  財政部基隆關稅局
代  表  人  乙○○
上列當事人間進口貨物核定完稅價格事件，上訴人對於中華民國
97年3月20日臺北高等行政法院96年度訴字第2351號判決，提起
上訴，本院判決如下：
    主  文
上訴駁回。
上訴審訴訟費用由上訴人負擔。
    理  由
一、緣上訴人於民國（下同）95年4月3日至6月26日間委由新像
    報關股份有限公司向被上訴人報運進口丹麥產製QUAKER MI-
    LK POWDER計35批（進口報單號碼如原審判決附表所示），
    經依關稅法第18條第2項規定，准由上訴人繳納相當金額保
    證金先行徵稅驗放，事後再加審查。嗣被上訴人據財政部關
    稅總局驗估處查核結果，以系爭貨物應改按原申報價格加計
    權利金TWD3.28/KG核估，乃據以增估系爭貨物之完稅價格，
    並分別以95年9月12日基普五補字第0950030675號等35份函
    通知上訴人補繳稅款計新臺幣（下同）計219,068元。上訴
    人不服，循序提起本件行政訴訟。
二、上訴人起訴主張：（一）系爭權利金係由上訴人支付第三人
    美商桂格麥片公司，非由上訴人支付丹麥ARLA FOODS公司（
    下稱丹麥公司），丹麥公司亦無向美商桂格麥片公司支付權
    利金之義務，則上訴人向美商桂格麥片公司支付之權利金，
    並非代丹麥公司所支付。上訴人與丹麥公司間之代工製造關
    係並無以「上訴人對美商桂格麥片公司支付權利金」作為交
    易條件。（二）依據文義解釋及體系解釋，關稅法第29條第
    1項所指「交易價格」應限於「進口貨物由輸出國銷售至中
    華民國實付或應付之價格」，而同條第3項第3款所指「依交
    易條件由買方支付之權利金」應限於「依交易條件，由買方
    支付賣方，其性質同為構成進口交易價格之一部分之權利金
    」。上訴人支付第三人美商桂格麥片公司之權利金，顯非關
    稅法所欲規範之交易價格，訴願決定及原處分就上開關稅法
    規定任意擴張於「對第三人所為之給付」，且認凡「與進口
    貨物有關」之一切支出均屬之，顯逾越文義解釋及體系解釋
    之界限，有違「租稅法定」原則。（三）我國既已配合GATT
    第7條執行協定修正，改以交易價格為基礎之估價制度，關
    稅法之解釋適用即應遵循協定精神，以進口貨物本身之交易
    價格為基礎。訴願決定及原處分牴觸「GATT第7條執行協定
    」，並對關稅法為錯誤之解釋適用，顯有違法。（四）關稅
    法施行細則第12條第2項規定屬法規命令，欠缺具體明確授
    權，並違反國會保留及法律保留原則，訴願決定及原處分適
    用該違法之法規命令，亦屬違法等語，求為撤銷訴願決定及
    原處分。
三、被上訴人則以：由美商桂格麥片公司與上訴人之商標及技術
    使用授權合約書約款，可知上訴人獲授權依據該合約條款加
    工、製造、行銷及販售合約產品，而其包商（即上訴人所稱
    丹麥公司）亦受該合約約束，已說明上訴人與製造商及美商
    桂格麥片公司三者間存在之授權關係，故上訴人基於美商桂
    格麥片公司之授權應付之權利金，為系爭貨物買賣契約之交
    易條件。另上訴人已依其與美商桂格麥片公司之合約，就有
    關使用「合約商標」及「該資料」（非僅如上訴人所稱之商
    標使用行為），按季依實際行銷價格與數量，以銷售淨額之
    百分之三支付權利金與美商桂格麥片公司，足見該權利金與
    進口合約及進口數量有關，二者互為交易條件，而為進口系
    爭貨物實付、應付價格之一部分，自應全數計入完稅價格內
    課徵關稅等語，求為判決駁回上訴人之訴。
四、原審斟酌全辯論意旨及調查證據之結果，以：本件依美商桂
    格麥片公司與上訴人簽訂之授權合約書「一、述言條款」中
    約定甲方將其在我國獲准註冊登記之合約商標及其所擁有合
    約產品之「該資料」（即相關生產及作業技術知識）供上訴
    人使用；又該合約書「八、保密」中約定：「A.乙方（指上
    訴人）及其包商對於該資料以及甲方（指美商桂格麥片公司
    ）指定為機密或業務機密之所有其他資料，均應負保密之義
    務。B.除在依據本合約之條款加工、製造、行銷及販售合約
    產品時外，乙方及其包商均不得擅自使用任何該資料或甲方
    指定為機密或業務機密之其他資料，並且除因本合約之規定
    ，而有必要外，不得將之提供給任何第三者。．．．C.乙方
    及其包商應採取一切合理及必要之步驟及措施，包括但不限
    於，簽訂事先經甲方書面批准之保密約定書，防止有任何第
    三者，．．．未經授權，擅自使用或洩露該資料及甲方指定
    為機密或業務機密之其他資料。D.本條規定應於本合約終止
    或取消後仍然有效，並對乙方及其包商均有約束力，．．．
    。」等語，足見上訴人係依該契約獲授權得依據該合約之條
    款加工、製造、行銷及販售合約產品，而其包商（即上訴人
    所稱代工製造商丹麥公司）亦應受該合約約束。上訴人雖謂
    美商桂格麥片公司係上訴人與丹麥公司間交易無關之第三人
    云云，然自本件供應商丹麥公司生產之奶粉包裝容器上所載
    「進口商及委託者：佳格食品股份有限公司，製造商：丹麥
    ARLA FOODS amba，QUAKER桂格為註冊商標，係由美商桂格
    麥片公司授權使用，Manufactured by ARLA FOODS amba in
    Denmark for Standard Foods Corporation,under license
    from The Quaker Oats Company. QUAKER is the register
    -ed trademark of The Quaker Oats Company.」等字樣以
    觀，業已表明「QUAKER桂格為註冊商標，係由美商桂格麥片
    公司授權使用」之事實，美商桂格麥片公司就系爭進口之貨
    物，並非無關之第三者甚明。觀之上訴人所提其與代工製造
    商丹麥公司間之「供應及承包製造合約」，參以美商桂格麥
    片公司與上訴人簽訂之商標及技術使用授權合約書，可知上
    訴人僅於授權地區「臺灣地區」內始有權加工、製造、行銷
    及銷售合約產品，且其包商（製造商）亦受該合約約束，商
    標之使用尤無待言。亦即授權地區外之生產製造商丹麥公司
    本應無權且不得生產該合約產品。而上訴人確已依其與美商
    桂格麥片公司之授權合約，就有關使用「合約商標」及「該
    資料」（非僅上訴人所稱之商標使用行為），按季依實際行
    銷價格與數量，以銷售淨額之百分之三支付權利金與美商桂
    格麥片公司，足見該權利金與系爭貨物進口合約及進口數量
    有關，至為明確。故系爭權利金與系爭貨物之合約及進口有
    關，為上訴人與丹麥公司交易條件之內容，屬系爭貨物進口
    實付、應付價格之一部分，自應全數計入完稅價格內課徵關
    稅。又丹麥公司產製系爭貨物，非為存置倉庫，而係銷售予
    上訴人，其包裝容器使用桂格商標，自係基於行銷之目的，
    非經授權支付權利金，即不得擅自使用至明。綜上所述，上
    訴人主張均無可採。從而原處分及訴願決定均無違誤等由，
    因將原決定及原處分均予維持，駁回上訴人之訴。
五、本院查：
（一）按「從價課徵關稅之進口貨物，其完稅價格以該進口貨物
      之交易價格作為計算根據。」「前項交易價格，指進口貨
      物由輸出國銷售至中華民國實付或應付之價格。」「進口
      貨物之實付或應付價格，如未計入下列費用者，應將其計
      入完稅價格：．．．三、依交易條件由買方支付之權利金
      及報酬。」關稅法第29條第1項、第2項及第3項第3款分別
      定有明文。自上述規定可知，進口貨物關稅原則上以「交
      易價格」為計算之根據，而進口貨物之實付或應付價格之
      交易價格，如未計入依交易條件由買方支付之權利金，即
      應計入，據以計算完稅價格。而依上述規定之文義，僅須
      該權利金係與進口貨物有關，且依買賣雙方之「交易條件
      」屬由買方支付者即屬之，並無權利金之支付對象須為出
      賣人之限制。並因上述關稅法規定係按「關稅暨貿易總協
      定（GATT）第7條執行協定」所訂立，而「關稅暨貿易總
      協定第7條執行協定」第8條1、（C）即規定，進口貨物之
      完稅價格係依第1條（即交易價格）核定時，尚須加計依
      交易條件由買方直接或間接支付與該進口貨物有關之權利
      金及報酬。且世界關務組織（WCO）關稅估價技術委員會
      關於第8條1、（C）之諮詢意見，亦無應計入完稅價格之
      權利金，僅限於應支付予賣方者。況國際貿易實務上，支
      付權利金之態樣眾多，若此條規範上具有僅限支付予出賣
      人之意旨，則其將原未計入交易價格之權利金，亦併入核
      算完稅價格之目的，勢必無法達成。足見，關稅法第29條
      所規範應計入完稅價格之權利金，並不限於係支付出賣人
      者。上訴意旨以關稅法第29條第3項第3款所稱「依交易條
      件由買方支付之權利金」，應限於由買方支付賣方者，並
      執關稅法及「1994年關稅暨貿易總協定第7條執行協定」
      ，指摘原判決所為包含「對第三人給付」之論斷，有適用
      法規不當之違法云云，自無可採。
（二）再按：「．．．若僅屬執行法律之細節性、技術性次要事
      項，則得由主管機關發布命令為必要之規範，雖因而對人
      民產生不便或輕微影響，尚非憲法所不許。．．．」業經
      司法院釋字第443號解釋理由書闡示在案。而財政部本於
      關稅法中央主管機關之地位，依關稅法授權，所訂立關稅
      法施行細則第12條第2項：「本法第29條第3項第3款所稱
      權利金及報酬，指為取得專利權、商標專用權、著作權及
      其他以立法保護之智慧財產權所支付與進口貨物有關之價
      款。但不包括為取得於國內複製進口貨物之權利所支付之
      費用。」核其性質係就本法已明定之權利金及報酬，為如
      何執行之細節性規定；至其內容所稱「與進口貨物有關之
      價款」則係指與進口貨物交易條件有關之權利金及報酬，
      並未逾越母法規範範圍。揆諸上述司法院解釋理由書，此
      施行細則規定核與法律保留原則無違，原判決予以援用，
      於法並無不合。上訴論旨以上述關稅法施行細則規定，違
      反法律保留原則，指摘原判決違法云云，洵無足採。
（三）又查：本件原審係依美商桂格麥片公司與上訴人簽訂之商
      標及技術使用授權合約書所為：「上訴人及其包商對於該
      資料以及美商桂格麥片公司指定為機密或業務機密之所有
      其他資料，均應負保密之義務。」「除在依據本合約之條
      款加工、製造、行銷及販售合約產品時外，上訴人及其包
      商均不得擅自使用任何該資料或．．．。」「上訴人及其
      包商應採取一切合理及必要之步驟及措施，包括但不限於
      ，簽訂事先經美商桂格麥片公司書面批准之保密約定書，
      防止有任何第三者，．．．未經授權，擅自使用或洩漏該
      資料．．．。」「本條規定應於本合約終止或取消後仍然
      有效，並對上訴人及其包商均有約束力，．．．。」之約
      定，及本件供應商丹麥公司生產之系爭貨物包裝容器上載
      明「進口商及委託者：佳格食品股份有限公司，製造商：
      丹麥ARLA FOODS amba.，QUAKER桂格為註冊商標，係由美
      商桂格麥片公司授權使用」等語；並參酌上訴人提出其與
      丹麥公司間之「供應及承包製造合約」所為：「上訴人應
      對根據規格所做之產品成分、包裝及標示之合法性負責」
      、「上訴人應取得進口、銷售及行銷的任何及所有特許及
      許可」、「上訴人向丹麥公司保證，產品可使用『桂格』
      的品牌合法上市」等約定，暨上訴人確已依其與美商桂格
      麥片公司之授權合約，就有關使用「合約商標」及「該資
      料」，按季依實際行銷價格與數量，以銷售淨額之百分之
      三支付權利金與美商桂格麥片公司之調查證據結果，並斟
      酌全辯論意旨，而為上訴人基於美商桂格麥片公司之授權
      應付之權利金，為上訴人與供應商供應製造合約之交易條
      件之論斷。而依上述原審認定之事實，可知，上訴人係因
      支付美商桂格麥片公司權利金，始得依其等間訂立之商標
      及技術使用授權合約書，委託供應商即本件之丹麥公司製
      造產品容器載有由美商桂格麥片公司授權使用QUAKER桂格
      商標之系爭貨物，並輸入之。而丹麥公司亦因之始得受上
      訴人委託製造系爭貨物出售予上訴人；故上訴人支付予美
      商桂格麥片公司之權利金自屬上訴人委託丹麥公司製造並
      自國外輸入系爭貨物之交易條件甚明，是原判決所為認定
      並無違反證據法則、經驗法則及論理法則或有理由不備之
      情。又本件係因認上訴人支付之權利金亦屬輸入系爭貨物
      之交易條件，而依上述關稅法規定計入完稅價格中，此與
      受託製造之丹麥公司是否有使用商標之行為，是否以行銷
      為目的而使用該商標無關，故上訴人執與本件爭議無涉之
      商標法規定為爭執，自無足採。另上訴意旨援引之日本關
      稅協會之案例與本件之事實並不儘相同，故上訴意旨據以
      指摘，亦無可採。再本件係因依原審上述調查證據結果所
      認定之事實，而認上訴人係因支付美商桂格麥片公司權利
      金，始得依其等間訂立之商標及技術使用授權合約書，委
      託丹麥公司製造產品容器載有由美商桂格麥片公司授權使
      用QUAKER桂格商標之系爭貨物，並輸入之，而丹麥公司亦
      因之始得受上訴人委託製造系爭貨物出售予上訴人。進而
      認原判決所為上訴人支付美商桂格麥片公司之權利金屬上
      訴人委託丹麥公司製造並自國外輸入系爭貨物之交易條件
      之認定，並無不合，詳如上述。故原判決引用上訴人與美
      商桂格麥片公司間商標及技術使用授權合約書之述言條款
      所為「包商亦受該合約約束」之論斷，即與判決結論無影
      響。上訴意旨執以指摘原判決有理由不備之違法云云，亦
      無可採。
（四）綜上所述，上訴人之主張均無可採，原判決將訴願決定及
      原處分均予維持，而駁回上訴人在原審之訴，核無違誤。
      上訴論旨，指摘原判決違法，求予廢棄，為無理由，應予
      駁回。
六、據上論結，本件上訴為無理由。依行政訴訟法第255條第1項
    、第98條第1項前段，判決如主文。
中    華    民    國    99    年    2     月    26    日
                    最高行政法院第七庭
                        審判長法官  藍  獻  林
                              法官  吳  東  都
                              法官  陳  鴻  斌
                              法官  廖  宏  明
                              法官  張  瓊  文
以  上  正  本  證  明  與  原  本  無  異
中    華    民    國    99    年    2     月    26    日
                              書記官  彭  秀  玲


司法院資訊處製作；財團法人民間司法改革基金會備份。
